【裁判字號】    92,抗,76
【裁判日期】    920409
【裁判案由】    強盜等
【裁判全文】
臺灣高等法院臺南分院刑事裁定          九十二年度抗字第七六號  Ａ
      抗  告  人
      即  被  告  甲  ○  ○
右列抗告人因強盜等案件，不服臺灣台南地方法院中華民國九十二年三月十九日延長
羈押裁定（九十一年度重訴字第二二號）提起抗告，本院裁定如左：
      主      文
抗告駁回。
      理      由
一、本件抗告意旨略以：
  (一)被訴強盜未遂部分：原審法院認定抗告人涉有共同加重強盜罪嫌，係以同案共犯
    籃志泉、張宮郎之供證為主要依據。然籃志泉、張宮郎係經法院以共同殺人罪判
    決確定在案，在該案中並無任何強盜未遂之積極事證，且籃志泉等二人於本案供
    述係懷疑被害人李豐順通風報訊陷害張宮郎，才開槍射擊，並非導因借錢不成，
    兩人並無強盜之犯意及強盜之行為。縱籃志泉就抗告人是否涉案等命題，經測謊
    結果為說謊，充其量僅能證明抗告人提供槍枝及洽找被害人李豐順借款，尚無法
    證明抗告人有何教唆殺人、強盜情事。
  (二)被訴恐嚇安全、恐嚇取財及強制部分：原審法院認抗告人涉有上開罪嫌，係導因
    於永安高爾夫球場（下稱永安球場）經營權之爭奪，被害人數眾多，並以被害人
    之指述為其論據。然關於永安球場經營權糾紛部分，實為民事糾葛，況除告訴人
    吳美麗、黃福生之指述外，其餘證人侯淑芬、陳木拴、李幸分、林明道、謝文鴻
    、謝幸容、王素月、鄭榮賜及施克正等人，均係告訴人奪取經營權後帶進球場之
    員工，彼等之證詞難免偏頗。又證人吳俊儀律師亦證稱抗告人與告訴人協議經營
    權問題時，並無任何恐嚇情事，其他被害人蘇鼎翔未能舉證抗告人有任何脅迫情
    事；被害人林啟鐘更否認抗告人有何恐嚇取財之行為。
  (三)原審據以上開理由裁定延長羈押，顯與卷內事證不符，且羈押時間業已長達七個
    月，期間調查證據有限，悉依公訴人之指訴作為延長羈押之依據，對抗告人似無
    程序正義可言。
二、按被告經法官訊問後，認為犯罪嫌疑重大，所犯為死刑、無期徒刑或最輕本刑為
    五年以上有期徒刑之罪，非予羈押，顯難進行追訴、審判或執行者，得羈押之；
    又羈押被告，審判中不得逾三月。但有繼續羈押之必要者，得於期間未滿前，經
    法院依第一百零一條之規定訊問被告後，以裁定延長之。延長羈押期間，審判中
    每次不得逾二月，如所犯最重本刑為十年以下有期徒刑以下之刑者，第一審、第
    二審以三次為限；又抗告法院認為抗告無理由者，應以裁定駁回之，刑事訴訟法
    第一百零一條第一項第三款、第一百零八條第一項、第五項及第四百十二條分別
    定有明文。復按刑事被告經訊問後，認有法定羈押原因，於必要時得羈押之，所
    謂必要與否或執行羈押後，有無繼續羈押之必要，仍許法院斟酌訴訟進行程度及
    其他一切情事而為認定，除有刑事訴訟法第一百十四條各款所列情形之一不得駁
    回者外，准許與否，該管法院有自由裁量之權，衡非被告所得強求（最高法院二
    十九年抗字第五七號、四十六年台抗字第六、二十一號判例意旨參照）。經查：
（一）查抗告人即被告甲○○因共同加重強盜、恐嚇、強制、持有槍枝等案件，於偵
      查中經臺灣台南地方法院檢察署檢察官以被告犯罪嫌疑重大，並有刑事訴訟法
      第一百零一條第一項第二款、第一百零一條之一第四款及第九款所定之情形，
      認有羈押必要，向法院聲請羈押被告，經臺灣台南地方法院於民國九十一年四
      月二十二日裁定予以羈押，並自九十一年六月二十二日起延長羈押二月。復經
      臺灣台南地方法院以前開理由，認非予羈押被告顯難進行審判，且有反覆實施
      之虞，有羈押必要，於九十一年八月二十一日將其收押，並分別於九十一年十
      一月二十一日、九十二年一月二十一日及九十二年三月二十一日分別延長羈押
      二月裁定在案，經調該案卷核閱屬實，有各該起訴書及裁定書等，附卷可稽。
（二）抗告人被訴持槍共同強盜未遂部分，業經共犯張宮郎於警訊、偵查時供陳無訛
      ，另共犯籃志泉亦於臺灣台南地方法院檢察署九十一年度偵字第四三八六號抗
      告人被訴恐嚇案件中，供承作案槍彈係抗告人所有；共犯張宮郎並供述：「甲
      ○○借錢不順利，開槍警告他‧‧‧」等語（見上開偵查卷第七四、七五頁，
      九十一年六月二十七日偵查筆錄），堪認抗告人涉有共同強盜未遂之犯嫌。至
      抗告人與共同被告何康民有關恐嚇、強制部分，除經告訴人指訴外，亦與證人
      侯淑芬等人證述情節相符，復有白河分局之蒐證照片十八張、錄影帶二捲及證
      人陳永融提出之蒐證錄影帶二捲及現場照片附卷可稽；又告訴人與抗告人、何
      康民於九十年五月間在台北黃忠信議員處協調永安球場經營權事宜，雙方既無
      達成協議，何以告訴人必須支付抗告人協調之酬勞？又何以告訴人未領取分文
      即退出永安球場之經營？上開不合情理之情節，是否肇因於告訴人確實遭受如
      上開證人侯淑芬等人所述受有抗告人之恐嚇？均有待原審法院調查其中原由。
      又證人侯淑芬等人雖多為告訴人僱請之員工，然永安球場位處台南縣東山鄉，
      目前經營權誰屬尚未明朗，復參以抗告人現為台南縣東山鄉鄉民代表會主席，
      多名證人又均為東山鄉民，依權衡利害，證人等不致有偏袒告訴人之可能，是
      抗告人所指證人與告訴人有僱傭關係，所述證詞有偏頗之虞云云，尚難採信。
      按羈押需被告犯罪嫌疑重大，此項實質要件之關鍵在於「嫌疑」重大，而非「
      犯罪」重大，係指有具體事由足以令人相信被告很可能涉嫌被指控之犯罪，與
      認定犯罪事實所依憑之證據需達無合理懷疑之程度者，尚屬有別。是依上所述
      ，既有多名證人及相關證據足認抗告人上開犯罪嫌疑重大，又多名證人陳永融
      等人亦曾遭受抗告人恐嚇，是抗告人亦有湮滅證據、串證之虞，自有繼續羈押
      之必要。
（三）綜上，抗告人與本案關係至為密切，原審法院對抗告人是否有繼續羈押之必要
      為訊問後，綜合卷證資料及考量證人等若受抗告人之影響將無法據實陳述，則
      將影響法院對於實體真實之發現等因素，而依職權裁量，認為抗告人羈押之原
      因尚未消滅，有繼續羈押之必要，且非經羈押顯難進行追訴、審判，因自於九
      十一年八月二十一日移送原審法院時起於羈押期間未滿前均予延長羈押期間二
      月，並自九十二年三月二十一日起延長羈押二月並予駁回具保停止羈押之聲請
      ，本院經核原裁定於法尚無無不合。抗告人抗告意旨，猶執前詞，指摘原裁定
      不當云云，為無理由，應予駁回。
三、據上論斷，應依刑事訴訟法第四百十二條，裁定如主文。
中    華    民    國      九十二      年      四      月        九      日
                                  臺灣高等法院臺南分院刑事第三庭
                                      審判長法官  黃    崑    宗
                                            法官  莊    俊    華
                                            法官  林    勝    木
右正本證明與原本無異。
不得抗告。
                                      法院書記官  吳    秋    賢
中    華    民    國      九十二      年      四      月        九      日


司法院資訊處製作；財團法人民間司法改革基金會備份。
